臺灣高雄地方法院民事裁定
111年度抗字第48號
抗  告  人  宋淑芬  
視同抗告人  陳金乾  
            陳加惟（原名陳俊彥）    






相  對  人  馬復國  
上列當事人間本票裁定事件，抗告人對於中華民國111年3月17日
本院111年度司票字第2123號裁定提起抗告，本院裁定如下：
    主    文
抗告駁回。
抗告程序費用新臺幣壹仟元由抗告人、視同抗告人連帶負擔。
    理    由
一、按訴訟標的對於共同訴訟之各人必須合一確定者，共同訴訟
    人中一人之行為有利益於共同訴訟人者，其效力及於全體；
    不利益者，對於全體不生效力，民事訴訟法第56條第1 項第
    1 款定有明文，而上開規定於非訟事件關係人亦準用之，此
    為非訟事件法第11條所明定。又民法第275 條規定連帶債務
    人中之一人受確定判決，而其判決非基於該債務人之個人關
    係者，為他債務人之利益亦生效力，故債權人以各連帶債務
    人為共同被告提起給付之訴，被告一人提出非基於其個人關
    係之抗辯者，對於被告各人即屬必須合一確定，自應適用民
    事訴訟法第56條第1 項之規定（最高法院33年上字第4810號
    判例要旨參照）。本件相對人以抗告人及原審相對人陳金乾
    、陳加惟（原名陳俊彥）共同簽發如附表所示之本票（下稱
    系爭本票）為由，向本院聲請准予強制執行，經本院以民國
    111年度司票字第2123號裁定准許在案，嗣抗告人依法提起
    抗告，所執抗告理由（詳下述）乃非基於其個人關係之抗辯
    ，依前揭說明，對於未提出抗告之陳金乾、陳加惟即應合一
    確定，是抗告人提起本件抗告之效力應及於陳金乾、陳加惟
    ，爰將陳金乾、陳加惟列為視同抗告人。　　
二、抗告意旨略以：向相對人借款、取得借款均僅抗告人一人，
　　只有向相對人借款5,508,841元而已，非如票面金額所載6,5
    08,841元，當初抗告人遇到困難，向相對人陸續借款，與相
    對人談妥待抗告人事情處理好，錢拿回來再給相對人利息10
    0萬元，借款時並未簽發本票，是後來相對人之配偶得知後
    要求離婚，抗告人及配偶陳金乾、兒子陳加惟（原名陳俊彥
    ）為避免相對人離婚，才依相對人之意，共同簽發系爭本票
    予相對人，豈料簽發後即遭相對人提告，原裁定准予強制執
    行有誤，爰依法提起抗告，請求廢棄原裁定等語。
三、按執票人向本票發票人行使追索權時，得聲請法院裁定後強
    制執行，票據法第123 條定有明文。又本票執票人依上開規
    定聲請法院裁定許可對發票人強制執行，係屬非訟事件，依
    非訟事件程序，法院僅就本票形式上之要件是否具備，予以
    審查，並為強制執行許可與否之准駁，尚無確定實體上法律
    關係存否之效力，如發票人就票據債務之存否有爭執時，應
    由發票人提起確認之訴，以資解決（最高法院56年台抗字第
    714號、57年台抗字第76號判例意旨參照）。
四、經查，相對人主張其執有抗告人及視同抗告人共同簽發之系
    爭本票，本票上並載明免除作成拒絕證書，經於111年3月14
    日提示未獲付款等情，業據提出與其所述相符之系爭本票為
    證，而相對人提出之系爭本票已具備本票應記載事項，合於
    票據法第120 條規定，且發票名義人形式上亦為抗告人及視
    同抗告人，故從形式上觀之，係屬有效之本票，則相對人依
    票據法第123 條規定，聲請原法院裁定准予強制執行，即屬
    有據。原裁定准許強制執行，並無違誤。至抗告意旨所稱實
    際借款金額未達票面金額、陳金乾、陳加惟並未向相對人借
    款等節，均屬實體上之爭執，應由抗告人、視同抗告人另行
    提起訴訟，以資解決，非抗告程序得加以審究。從而抗告意
    旨指摘原裁定不當，為無理由，應予駁回。
五、本件抗告為無理由，抗告費用依職權確定為1,000元，由抗
    告人、視同抗告人連帶負擔。
六、據上論結，本件抗告為無理由，依非訟事件法第46條、第21
    條第2 項、第24條第1 項，民事訴訟法第495 條之1 第1 項
    、第449 條第1 項、第95條、第85條第2項，裁定如主文
中　　華　　民　　國　　111 　年　　7 　　月　　28　　日
                  民事第一庭  審判長法  官  蔣志宗
                                    法  官  韓靜宜
                                    法  官  陳筱雯
以上正本係照原本作成。
如不服本裁定，應於送達後10日內向本院提出再抗告狀（並按他
造當事人之人數附繕本），並繳納再抗告費新台幣1,000 元。
再為抗告僅得以適用法規顯有錯誤為理由，並應委任律師為代理
人。
中　　華　　民　　國　　111 　年　　7 　　月　　28　　日
                                    書記官  張宸維
附表        編號 發票人 發票日 票面金額(新台幣) 受款人 到期日 票據號碼 其他記載事項 001  宋淑芬 陳金乾 陳俊彥 108年5月16日 1,765,000元 未載 未  載 No227573  票面上記載免除作成拒絕證書 002 宋淑芬 陳金乾 陳俊彥 108年5月16日  4,743,841元 未載 未載 No227574 票面上記載免除作成拒絕證書